【裁判字號】    97,訴,1108
【裁判日期】    970731
【裁判案由】    偽證
【裁判全文】
臺灣臺北地方法院刑事判決              97年度訴字第1108號
公  訴  人  臺灣臺北地方法院檢察署檢察官
被      告  甲○○
上列被告因偽證案件，經檢察官提起公訴（97年度偵字第9896號
），嗣被告於準備程序中就被訴事實為有罪之陳述，經本院合議
庭裁定由受命法官獨任進行簡式審判程序審理，判決如下：
    主  文
甲○○證人，於執行審判職務之公署審判時，於案情有重要關係
之事項，供前具結，而為虛偽陳述，處有期徒刑陸月，減為有期
徒刑參月。
    事  實
一、甲○○於民國94年9 月30日，向臺灣臺北地方法院檢察署（
    下稱臺北地檢署）檢舉張守仁於93年8 月17日、同年10月18
    日，未經其同意，於井崎企業有限公司（下稱井崎公司）章
    程、變更登記申請書、股東同意書、章程修正條文對照表上
    偽造其印文及署押，用以偽造私文書，表示由甲○○申請井
    崎公司變更登記事項之意思，持向臺北市政府建設局商業管
    理處申請變更公司登記事項，而涉有行使偽造私文書等罪嫌
    ，經臺北地檢署檢察官於95年10月8 日以95年度偵緝字第
    2215號為不起訴處分，並以井崎公司之實際負責人趙維漢，
    未經甲○○之同意為前揭犯行，而簽分95年度偵字第24134
    號偵辦，並於95年12月26日提起公訴。而於臺灣臺北地方法
    院（下稱本院）以96年度訴字第43號偽造文書案件審理期間
    ，趙維漢為脫免罪責，竟向甲○○告以願清償其先前向甲○
    ○所借新臺幣385 萬元款項，惟甲○○須向法院虛偽證述其
    曾同意擔任井崎公司之負責人，甲○○乃於96年4 月11日上
    午9 時30分許，本院審理上開趙維漢偽造文書案件於第9 法
    庭審理時，明知其根本未曾同意擔任井崎公司負責人，趙維
    漢係未經其授權偽造其印文及署押逕自持以辦理公司變更登
    記等情，竟基於偽證之犯意，以證人身分供前具結，對於案
    情有重要關係之事項，證述：「（問：本件你是否有答應趙
    維漢擔任井崎公司負責人？）算有。（問：到底有沒有？）
    有，但當時他有說已經不要這家公司了」、「（問：是否你
    之前有答應要擔任井崎公司負責人，登記為負責人以後，後
    來接到這些關稅通知，被告說這些與你無關？）是」、「（
    問：為何變更登記上面不是你自己簽名？）當時他只是詢問
    過我的意見而已」、「（問：你拿給被告300 多萬元是否係
    投資款？）他說先借、要投資也可以，他說這些錢他會逐次
    攤還掉」、「（問：你何時答應趙維漢擔任井崎公司負責人
    ？）93年8 月10幾號的時候問的」、（問：你有無當面答應
    他擔任井崎公司負責人？）我在電話裡面答應他的」、「（
    問：辦理井崎公司負責人變更登記，是否授權趙維漢去處理
    ？）是。（問：所以同意書上才沒有你的簽名及手印？）是
    」、「（問：本件提出告訴時，你是否明知曾經答應擔任井
    崎公司負責人？）是，當時有答應過。（問：提出告訴時，
    也知道變更登記的手續都是趙維漢辦理的，所以同意書上不
    會有你的簽名及手印？）是」等虛偽陳述，致趙維漢獲本院
    判決無罪確定。嗣經臺北地檢署檢察官依法簽分偵辦後，始
    查悉上情。
二、案經臺灣臺北地方法院檢察署檢察官自動檢舉偵查起訴。
    理  由
一、本件被告甲○○所犯之罪，其法定刑非死刑、無期徒刑或最
    輕本刑有期徒刑3 年以上之罪，亦非高等法院管轄第一審案
    件，被告於本院審理中就被訴事實為有罪之陳述，經告知被
    告簡式審判程序之旨，並聽取檢察官及被告之意見後，本院
    合議庭裁定進行簡式審判程序，依刑事訴訟法第273 條之2
    規定，本件證據調查，不受同法第159 條第1 項、第161 條
    之2 、第161 條之3 、第163 條之1 及第164 條至第170 條
    規定之限制，合先敘明。
二、上揭犯罪事實，業據被告於本院審理中坦承不諱，並為認罪
    之表示（見本院卷97年7 月10日審判筆錄），核與證人張守
    仁於偵查中之證述大致相符，並有本院96年度訴字第43號96
    年4 月11日審判筆錄及證人結文、井崎公司變更登記事項卡
    、股東同意書、內政部警察署刑事警察局鑑驗書各1 份及井
    崎企業有限公司案卷等在卷可稽，足認被告前揭出於任意性
    之自白核與事實相符。本件事證明確，被告偽證犯行堪以認
    定，應依法論科。
三、查被告於本院96年度訴字第43號趙維漢偽造文書乙案審理時
    ，出庭作證所為之證詞，乃關於趙維漢是否涉犯偽造文書罪
    之重要事項，竟於供前具結後，而為虛偽之陳述，是核被告
    所為，係犯刑法第168 條之偽證罪。爰審酌被告並無犯罪前
    科，素行尚可，其為脫免他人犯罪而作偽證，阻礙國家之刑
    事訴追工作，妨害刑事證據之真實，破壞國家司法權之正確
    行使，惟考量被告犯罪後坦承犯行，態度尚屬良好，及其犯
    罪動機乃因趙維漢以還錢為由誘使所致，所造成之損害、生
    活狀況、智識程度等一切情狀，量處如主文所示之刑。又本
    件被告犯罪之時間，係在96年4 月24日以前，且合於中華民
    國九十六年罪犯減刑條例第2 條第1 項第3 款之減刑條件，
    爰依上揭規定減其宣告刑2 分之1 。
據上論斷，應依刑事訴訟法第273 條之1 第1 項、第299 條第1
項前段，刑法第168 條，中華民國九十六年罪犯減刑條例第2 條
第1 項第3 款、第7 條，判決如主文。
本案經檢察官王育珍到庭執行職務。
中    華    民    國    97    年    7    月    31    日
                    刑事第十六庭  法  官  吳俊龍
以上正本證明與原本無異。
如不服本判決，應於判決送達後10日內向本院提出上訴狀。
                                  書記官  高菁菁
中    華    民    國    97    年    7     月    31    日
附錄本案論罪科刑法條：
刑法第168條
於執行審判職務之公署審判時或於檢察官偵查時，證人、鑑定人
、通譯於案情有重要關係之事項，供前或供後具結，而為虛偽陳
述者，處7 年以下有期徒刑。


司法院資訊處製作；財團法人民間司法改革基金會備份。
